【裁判字號】    89,上易,528
【裁判日期】    890324
【裁判案由】    動產擔保交易法
【裁判全文】
臺灣高等法院刑事判決                            八十九年度上易字第五二八號
    被      告  甲○○
右上訴人因動產擔保交易法案件，不服臺灣板橋地方法院八十八年度易緝字第一六０
號，中華民國八十八年十二月三十日第一審判決（起訴案號：臺灣板橋地方法院檢察
署八十二年度偵字第二三四二號）提起上訴，本院判決如左：
    主  文
上訴駁回。
    事  實
一、甲○○於民國（下同）八十年九月六日，在台北縣板橋市○○路○段八十五號，
    以提供標的物車號000－0000號自用小客車一輛，設定動產抵押權予匯通
    商業銀行股份有限公司（原名台灣第一信託投資股份有限公司，現已變更登記名
    稱為匯通商業銀行股份有限公司，以下簡稱匯通公司），向該公司貸款新台幣（
    下同）三十三萬元，甲○○係動產擔保交易之債務人，約定本金與利息總計四十
    三萬五千四百五十六元，分三十六期繳納，每月一期，每期給付一萬二千零九十
    六元，標的物存放處所為台北縣板橋市○○路○段九十巷四十七弄八號，在貸款
    尚未全部付清之前，甲○○不得將該標的物任意遷移、出賣、出質、出租、抵押
    或為其他處分等。甲○○在取得貸款後，竟意圖為自己不法之利益，於八十一年
    六月間，將該交易標的物即前揭車輛遷出約定之存放處所台北縣板橋市○○路○
    段九十巷四十七弄八號，並自八十一年六月六日第九期起即拒不繳納所餘貸款，
    致生損害於債權人匯通公司。
二、案經匯通公司訴請臺灣板橋地方法院檢察署檢察官偵查起訴。
    理  由
一、訊據上訴人即被告甲○○固坦承於前揭時、地提供標的物車號000－0000
    號自用小客車一輛，設定動產抵押權予匯通公司，並向該公司貸款三十三萬元等
    情不諱，惟否認有何違反動產擔保交易法之犯行，辯稱：伊在八十年九月間將前
    揭小客車買來後，就由伊之前夫蘇倍賢使用該車，在八十一年七月間，伊與蘇倍
    賢離婚，該小客車仍由蘇倍賢使用，並由他繳貸款，至於蘇倍賢如何處理該車，
    伊就不清楚云云；惟查，右揭事實業據告訴代理人楊翠娟、乙○○分別於偵查、
    原審時指訴甚詳，並有車輛動產抵押契約書影本、動產抵押設定登記申請書影本
    各一份附於偵查卷足憑（見偵查卷第三頁至第六頁），而證人蘇倍賢亦於原審證
    稱：剛買車號000－0000號小客車時，係由伊使用，離婚後就由甲○○使
    用，貸款大部分都是甲○○在繳，伊頂多繳一、二次而已等語（見原審卷第四十
    八頁、第四十九頁所附之八十八年九月二十三日訊問筆錄），是被告所稱前揭小
    客車均由其前夫蘇倍賢在使用並繳付貸款乙節，不足採信，況依卷附車輛動產抵
    押契約書影本所載，被告確係處於動產抵押契約之債務人地位，縱認被告將該設
    定抵押標的物之小客車轉由其前夫蘇倍賢使用，亦有義務將前揭車輛存放動產抵
    押契約所明定之存放處所，並不得藉此而拒不繳納所餘貸款，凡此均足認被告具
    有不法利益之意圖，將該交易標的物即前揭車輛遷出約定之存放處所，至為灼然
    ，被告前揭所辯，顯係事後圖卸刑責之詞，無足採信。本件事證明確，被告犯行
    堪以認定，應予依法論處。
二、核被告所為，係犯動產擔保交易法第三十八條之罪。
三、原審依動產擔保交易法第三十八條，刑法第十一條前段、第四十一條，罰金罰鍰
    提高標準條例第一條前段、第二條規定之，並於審酌被告於本院審理時已與告訴
    人達成和解（此業據告訴代理人乙○○於原審八十八年九月八日訊問時陳明在卷
    ，並有分期償還承諾書一份附於原審卷可憑），暨被告之品行、犯罪動機、目的
    、手段、所生危害等一切情狀，量處拘役三十日，並諭知易科罰金之折算標準，
    經核原判決認事用法，並無不合，量刑亦屬妥適，被告上訴意旨否認犯罪，為無
    理由，應予駁回。
據上論斷，應依刑事訴訟法第三百六十八條，判決如主文。
本案經檢察官張啟彬到庭執行職務。
中      華      民      國      八十九      年    三    月    二十四    日
                              臺灣高等法院刑事第二十四庭
                                  審判長法  官  陳  貽  男
                                        法  官  帥  嘉  寶
                                        法  官  李  世  貴
右正本證明與原本無異。
不得上訴。
                                        書記官  魏  汝  萍
中      華      民      國      八十九      年    三    月    二十八    日
附錄本案論罪科刑法條全文：
動產擔保交易法第三十八條：
動產擔保交易之債務人，意圖不法之利益，將標的物遷移、出賣、出質、移轉、抵押
或為其他處分，致生損害於債權人者，處三年以下有期徒刑、拘役或科或併科六千元
以下之罰金。


司法院資訊處製作；財團法人民間司法改革基金會備份。
